臺灣桃園地方法院刑事裁定
111年度聲字第2999號
聲  請  人  臺灣桃園地方檢察署檢察官
受  刑  人  吳萱恩



上列聲請人因受刑人數罪併罰有二裁判以上，聲請定其應執行之
刑（111年度執聲字第2059號），本院裁定如下：
    主  文
吳萱恩所犯如附表所示之罪，所處各如附表所示之刑，應執行有
期徒刑參月，併科罰金新臺幣貳萬貳仟元，罰金如易服勞役，以
新臺幣壹仟元折算壹日。
    理  由
一、聲請意旨略以：受刑人吳萱恩因犯如附表所示之各罪，先後
    判決確定如附表，應依刑法第53條、第51條第5 款及第50條
    第2 項，定其應執行之刑，爰依刑事訴訟法第477 條第1 項
    聲請定其應執行刑等語。
二、按「裁判確定前犯數罪者，併合處罰之。但有下列情形之一
    者，不在此限：『一、得易科罰金之罪與不得易科罰金之罪
    。』。二、得易科罰金之罪與不得易服社會勞動之罪。三、
    得易服社會勞動之罪與不得易科罰金之罪。四、得易服社會
    勞動之罪與不得易服社會勞動之罪。」；「前項但書情形，
    受刑人請求檢察官聲請定應執行刑者，依第五十一條規定定
    之。」；「數罪併罰，分別宣告其罪之刑，依下列各款定其
    應執行者：一、宣告多數死刑者，執行其一。二、宣告之最
    重刑為死刑者，不執行他刑。但罰金及從刑不在此限。三、
    宣告多數無期徒刑者，執行其一。四、宣告之最重刑為無期
    徒刑者，不執行他刑。但罰金及從刑不在此限。五、宣告多
    數有期徒刑者，於各刑中之最長期以上，各刑合併之刑期以
    下，定其刑期。但不得逾三十年。六、宣告多數拘役者，比
    照前款定其刑期。但不得逾一百二十日。七、宣告多數罰金
    者，於各刑中之最多額以上，各刑合併之金額以下，定其金
    額。八、宣告多數褫奪公權者，僅就其中最長期間執行之。
    九、依第五款至前款所定之刑，併執行之。但應執行者為三
    年以上有期徒刑與拘役時，不執行拘役。」；「數罪併罰，
    有二裁判以上者，依第五十一條之規定，定其應執行之刑。
    」；「罰金應於裁判確定後二個月內完納。期滿而不完納者
    ，強制執行，其無力完納者，易服勞役，但依其經濟或信用
    狀況，不能於二個月內完納者，得許期滿後一年內分期繳納
    ，遲延一期不繳或未繳足者，其餘未完納之罰金，強制執行
    或易服勞役。依前項規定應強制執行者，如已查明確無財產
    可供執行時，得逕予易服勞役。易服勞役以新臺幣一千元、
    二千元或三千元折算一日。但勞役期限不得逾一年。依第五
    十一條第七款所定之金額，其易服勞役之折算標準不同者，
    從勞役期限較長者定之。罰金總額折算逾一年之日數者，以
    罰金總額與一年之日數比例折算。依前項所定之期限，亦同
    。科罰金之裁判，應依前三項之規定，載明折算一日之額數
    。易服勞役不滿一日之零數，不算。易服勞役期內納罰金者
    ，以所納之數，依裁判所定之標準折算，扣除勞役之日期。
    」，刑法第50條第1 項、第2 項、第51條、第53條、第42條
    分別定有明文。又「依刑法第四十八條應更定其刑者，或依
    刑法第五十三條及第五十四條應依刑法第五十一條第五款至
    第七款之規定，定其應執行之刑者，由該案犯罪事實最後判
    決之法院之檢察官，聲請該法院裁定之。前項定其應執行之
    刑者，受刑人或其法定代理人、配偶，亦得請求前項檢察官
    聲請之。」，刑事訴訟法第477 條亦有明定。
三、次按依刑法第53條應依刑法第51條第5 款之規定，定其應執
    行之刑者，由該案犯罪事實最後判決之法院之檢察官，聲請
    該法院裁定之，刑事訴訟法第477 條第1 項亦定有明文；而
    該條所謂該案犯罪事實最後判決之法院，係指最後審理事實
    諭知罪刑之法院而言（最高法院93年度台非字第160 號判決
    意旨參照）。另按檢察官聲請定執行刑之二裁判所宣告之數
    罪，均在裁判確定前所犯者，即符合聲請定執行刑之要件；
    而所謂「裁判確定前」，應以各罪中最先裁判確定案件之確
    定時為準，換言之，必須其他各罪之犯罪行為時，均在最先
    一罪判決確定前始符合數罪併罰之條件。只要所犯各罪均符
    合最先一罪裁判確定前所犯，即應由執行檢察官聲請犯罪事
    實最後判決之法院定其各罪之應執行刑（司法院大法官釋字
    第98號及司法院28年9 月13日院字第1914號解釋參照）。又
    法律上屬於自由裁量之事項，有其外部性界限及內部性界限
    ，並非概無拘束，依據法律之具體規定，法院應在其範圍選
    擇為適當之裁判者，為外部性界限；而法院為裁判時，應考
    量法律之目的，及法律秩序之理念所在者，為內部性界限，
    法院為裁判時，二者均不得有所踰越。在數罪併罰，有二裁
    判以上，定其應執行之刑時，固屬於法院自由裁量之事項，
    然仍應受前揭外部性界限及內部性界限之拘束（最高法院80
    年度台非字第473 號、93年度台非字第192 號裁判要旨參照
    ）。復按數罪併罰之案件，其各罪判決均係宣告刑，並非執
    行刑，縱令各案中一部分犯罪之宣告刑在形式上已經執行，
    仍應依法聲請犯罪事實最後判決之法院裁定，然後再依所裁
    定之執行刑，換發指揮書併合執行，其前已執行之有期徒刑
    部分，僅應予扣除而不能認為已執行完畢，在所裁定之執行
    刑尚未執行完畢前，各案之宣告刑不發生執行完畢之問題（
    最高法院90年度台非字第340 號、95年度台非字第320 號判
    決意旨參照）。至於行為人所犯為數罪併罰，其中一罪雖得
    易科罰金，但因與不得易科之他罪合併處罰之結果，於定執
    行刑時，祇須將各罪之刑合併裁量，不得易科罰金合併執行
    ，原可易科部分所處之刑，自亦無庸為易科折算標準之記載
    ，此亦有司法院大法官釋字第144 號、第679 號解釋意旨可
    參。
四、查本件受刑人所犯如附表所示各罪，經本院判處如附表所示
    之刑並確定在案，有各該案件之判決書及臺灣高等法院被告
    前案紀錄表在卷可按。又上揭各罪雖有易科罰金之罪與不得
    易科罰金之罪，依刑法第50條第1 項但書之規定，本不得併
    合處罰，但本件受刑人已依同法條第2 項規定，請求檢察官
    聲請定應執行刑，有臺灣桃園地方檢察署依102 年1 月23日
    修正之刑法第50條調查受刑人是否聲請定應執行刑調查表在
    卷可稽，本件自仍有刑法第51條數罪併罰規定之適用。茲聲
    請人向犯罪事實最後判決之法院即本院聲請定應執行之刑，
    經審核認為正當，應予准許。本院審酌受刑人如附表所示各
    刑之外部限制、各罪之法律目的、受刑人違反之嚴重性及貫
    徹刑法量刑公平正義理念之內部限制等情，定如主文所示之
    應執行刑，並諭知罰金易服勞役之折算標準如主文所示。至
    受刑人所犯附表編號1 所示之罪雖已執行完畢，惟依前揭說
    明，仍應先定其應執行刑，再於執行時扣除已執行之部分，
    不致於影響受刑人權益。又受刑人原所犯得易科罰金之罪，
    因與附表編號2 不得易科罰金之罪合併處罰之結果，參諸上
    揭司法院大法官會議解釋之意旨，本件定應執行刑部分，依
    法亦不得易科罰金，是自毋庸為易科折算標準之記載。
五、另本件僅聲請就附表所示之罪定其應執行之刑，牽涉案件情
    節單純，可資減讓之刑期幅度有限，顯無必要再命受刑人以
    言詞、書面或其他適當方式陳述意見，尚與最高法院刑事大
    法庭110年度台抗大字第489號裁定意旨無違，附此敘明。
六、依刑事訴訟法第477 條第1 項，刑法第50條第1項但書第1款
    、第2項、刑法第51條第5 款、第7款、第53條、第42條第3 
    項前段，裁定如主文。
中　　華　　民　　國　　111 　年　　10　　月　　17　　日
            刑事第九庭    法　官　謝承益
以上正本證明與原本無異。
如不服本裁定，應於裁定送達後5 日內向本院提出抗告狀。
　　　　　　　　　　　　　書記官　莊佳蓁          
中　　華　　民　　國　　111 　年　　10　　月　　24　　日